臺灣高等法院刑事判決　　　　　　　 100年度上訴字第1081號
上　訴　人
即　被　告　鍾雨騰原名鍾享文.
上列上訴人因違反公司法等案件，不服臺灣桃園地方法院99年度
審訴字第2505號，中華民國100年1月21日第一審判決（起訴案號
：臺灣桃園地方法院檢察署98年度偵字第9265號、98年度偵緝字
第560號），提起上訴，本院判決如下：
    主  文
上訴駁回。
    理  由
一、按刑事訴訟法第350條、第361條、第362條、第367條規定，
    不服地方法院之第一審判決而上訴者，須提出上訴書狀，並
    應敘述具體理由，為上訴必備之程式；其所提出之書狀未敘
    述上訴理由，或僅曾以言詞陳述上訴理由者，均應於上訴期
    間屆滿後20日內補提理由書於第一審法院；第一審法院經形
    式審查，認逾期未補提上訴理由者，應定期間先命補正；逾
    期未補正者，為上訴不合法律上之程式，應以裁定駁回；倘
    已提出上訴理由，但所提非屬具體理由者，則由第二審法院
    以上訴不合法律上之程式，判決駁回；而所謂具體理由，必
    係依據卷內既有訴訟資料或提出新事證，指摘或表明第一審
    判決有何採證認事、用法或量刑等足以影響判決本旨之不當
    或違法，而構成應予撤銷之具體事由，始克當之（例如：依
    憑證據法則具體指出所採證據何以不具證據能力，或依憑卷
    證資料，明確指出所為證據證明力之判斷如何違背經驗、論
    理法則）；倘僅泛言原判決認定事實錯誤、違背法令、量刑
    失之過重或輕縱，而未依上揭意旨指出具體事由，或形式上
    雖已指出具體事由，然該事由縱使屬實，亦不足以認為原判
    決有何不當或違法者（例如：對不具有調查必要性之證據，
    法院未依聲請調查亦未說明理由，或援用證據不當，但除去
    該證據仍應為同一事實之認定），皆難謂係具體理由，俾與
    第二審上訴制度旨在請求第二審法院撤銷、變更第一審不當
    或違法之判決，以實現個案救濟之立法目的相契合，並節制
    濫行上訴（最高法院97年度臺上字第892號判決意旨參照）
    。
二、次按不服地方法院之第一審判決而上訴者，應向管轄第二審
    之高等法院為之。上訴書狀應敘述具體理由。上訴書狀未敘
    述上訴理由者，應於上訴期間屆滿後20日內補提理由書於原
    審法院，逾期未補提者，原審法院應定期間先命補正。第二
    審法院認為上訴書狀未敘述理由或上訴有第362條前段之情
    形者，應以判決駁回之。但其情形可以補正而未經原審法院
    命其補正者，審判長應定期間先命補正。刑事訴訟法第361
    條、第367條，分別定有明文。
三、經查：
  (一)本件上訴人即被告於民國（下同）100年1月28日收受原判決
    正本，並於100年2月8日向原審法院提出上訴狀（100 年2月
    2日至同年月7日為連續假日），同時敘述上訴理由謂：「關
    於違反公司法部分，原審判處有期徒刑9月，與法院處理同
    類案件之量刑相比，顯然超重甚多，本件既能適用減刑條例
    ，即足以說明上訴人成立焜騰公司有一段時日，已經營多年
    ，並非空頭公司，更非純粹為詐騙目的而設立，乃係有實際
    營運之公司，且依公司法規定成立公司，固須有資金投入，
    然實際運作上，類似上訴人之作法卻為普遍存在之現象，徵
    諸同案被告劉清香尚藉此賺取利息，即足證明，況上訴人最
    終仍有提出充足資金使公司得以運作，原審顯然係比附虛設
    公司行號之情形，始判處如此重刑，又上訴人已坦承犯行，
    原審仍判處重刑，亦有未當。次關於詐欺取財部分，原審未
    區分詐欺金額多寡，一概齊頭式量刑，實違反刑法第57條之
    規定，且上訴人已與其中若干被害人和解，償還部分財物，
    原審未予斟酌，亦有未當」云云，以上有送達證書及上訴狀
    （含原審法院收文日期戳章）各1份附卷可稽。
  (二)按量刑係實體法上賦予法院得為自由裁量之事項，倘未逾越
    法律所規定之範圍，或濫用其權限，即不得任意指摘為違法
    。本案原判決已就上訴人所犯本案之一切情狀詳予說明其量
    刑審酌之根據及理由（包含上訴意旨所指之犯後坦承犯行、
    被害人所生損害程度、上訴人尚未完全賠償被害人損失等項
    ─參見原判決書第9至10頁），並無失重之不當或違誤；上
    訴人徒憑己意臆測原審法院誤將本案關於違反公司法部分比
    附為虛設公司行號之情形，且未斟酌上訴人坦承犯行之態度
    ，以致量處重刑云云，殊屬無稽；再觀諸附表所示各該詐欺
    取財犯罪之情節，上訴人詐取之標的，均為價值不菲之重型
    機械、機具、壓路機、挖土機、零件、堆高機等高價財物，
    被害人等所受之損失亦高達數十萬元、數百萬元，甚至近二
    千萬元之譜，而上訴人更於短期間內大量犯案，犯罪情狀實
    屬惡劣，原審綜衡各情暨參酌上訴人返還部分挖土機、現金
    予被害人等節（參見原審卷第71至74頁），各量處有期徒刑
    7月之刑罰，已屬從輕發落，縱於形式上有「齊頭式量刑」
    之外觀，對上訴人尤無何等不利可言。另本院細繹原審判決
    ，就認定上訴人應成立公司法第9條第1項前段未繳納股款罪
    及刑法第30條第1項、第339條第1項詐欺取財罪之證據與理
    由，均已論述甚詳，核與生活經驗及論理法則亦無違。上訴
    人無非對原審已詳加認定說明之事項復事爭執，並未依據卷
    內既有訴訟資料或提出新事證，指摘或表明原審判決有何採
    證認事、用法或量刑等足以影響判決本旨之不當或違法之情
    形，實與未敘述具體理由無異，並不合於法律上之程式。
  (三)上訴人雖於法定期間內提起上訴，惟關於行使變造私文書部
    分，並未附具上訴理由，本院於上訴期間屆滿20日後之100
    年10月5日以裁定命上訴人於裁定送達後5日內補提上訴理由
    ，並於100年10月11日合法送達予上訴人收受，有上訴狀（
    含原審法院收文日期戳章）、本院裁定、送達證書各1份在
    卷可查。茲上訴人雖於100年10月18日補提上訴理由狀，惟
    觀諸其內容，仍僅就違反公司法及詐欺部分敘述上訴理由（
    其內容與原上訴狀內容完全相同），並未針對行使變造私文
    書部分提出任何上訴理由，是此部分上訴亦屬違背法律上之
    程式。
  (四)綜上所述，本件上訴並不合於法律上之程式，爰不經言詞辯
    論，予以駁回。
據上論斷，應依刑事訴訟法第367條前段、第372條，判決如主文
。
中    華    民    國   100    年    10    月    31    日
                  刑事第三庭  審判長法  官  陳博志
                                    法  官  陳如玲
                                    法  官  王屏夏
以上正本證明與原本無異。
違反公司法、行使變造私文書部分如不服本判決，應於收受送達
後10日內向本院提出上訴書狀，其未敘述上訴之理由者並得於提
起上訴後10日內向本院補提理由書（均須按他造當事人之人數附
繕本）「切勿逕送上級法院」。
詐欺取財部分不得上訴。
                                    書記官  高麗雯
中    華    民    國   100    年    11    月    2     日
附表：
┌──┬───┬────────┬───────────┬───────────┐
│編號│被害人│  犯罪行為      │簽    發    票      據│證        據        欄│
├──┼───┼────────┼───────────┼───────────┤
│1   │洪明乾│97年8 月18日至同│台中商業銀行平鎮分行（│1.證人洪淑芳於警詢時之│
│    │      │年27日，向「洪鐵│下稱台中商銀）銀票號55│  證述。              │
│    │      │重機械股份有限公│23389、0000000、台灣銀│2.證人即被害人洪明乾於│
│    │      │司」購買重機械15│行龍潭分行 （下稱台灣 │  檢察官訊問時之證述。│
│    │      │台，含5 月間所買│銀行）0000000、0000000│3.被詐欺重機械明細表。│
│    │      │機具共34台，詐騙│、渣打國際商業銀行環北│4.退票理由單及支票。  │
│    │      │合計1,918 萬7,25│分行（下稱渣打銀行）3 │5.退票明細。          │
│    │      │0 元。          │924034等。            │6.重機械進口報單。    │
├──┼───┼────────┼───────────┼───────────┤
│2   │邱添福│97年8 月20日，向│臺灣銀行龍潭分行票號96│1.證人即告訴人邱添福於│
│    │      │「洸詮有限公司」│34132、0000000、963413│  警詢時之證述。      │
│    │      │購買挖土機2 台，│4、0000000等          │2.證人即告訴人邱添福於│
│    │      │詐騙計251 萬元。│                      │  檢察官訊問時之證述。│
│    │      │                │                      │3.進口報單。          │
│    │      │                │                      │4.退票理由單及支票。  │
├──┼───┼────────┼───────────┼───────────┤
│3   │方利順│97年8 月23日，向│臺灣銀行龍潭分行票號96│1.證人即告訴人方利順於│
│    │      │「允順重機有限公│34122 、0000000       │  警詢時之證述。      │
│    │      │司」負責人方利順│                      │2.證人即告訴人方利順於│
│    │      │購買壓路機，詐騙│                      │  檢察官訊問時之證述。│
│    │      │115 萬元。      │                      │3.進口報單。          │
│    │      │                │                      │4.支票影本。          │
│    │      │                │                      │                      │
│    │      │                │                      │                      │
│    │      │                │                      │                      │
├──┼───┼────────┼───────────┼───────────┤
│4   │湯永忠│97年7 月10日，向│臺灣銀行龍潭分行票號  │1.證人即告訴人湯永忠於│
│    │      │「森群機械有限公│0000000 、0000000 、  │  警詢時之證述。      │
│    │      │司」購買挖土機1 │0000000 、渣打銀行票號│2.證人即告訴人湯永忠於│
│    │      │台；同年8 月25日│0000000               │  檢察官訊問時之證述。│
│    │      │購買推高機1 台，│                      │3.退票理由單及支票。  │
│    │      │合計詐騙265 萬元│                      │                      │
│    │      │。              │                      │                      │
│    │      │                │                      │                      │
│    │      │                │                      │                      │
├──┼───┼────────┼───────────┼───────────┤
│5   │廖金村│97年7 月30日，向│臺灣銀行龍潭分行票號  │1.證人即被害人廖金村於│
│    │      │「和謚機械有限公│0000000號、0000000 號 │  警詢時之證述。      │
│    │      │司」購買中古挖土│                      │2.證人即被害人廖金村於│
│    │      │機；同年8 月20日│                      │  檢察官訊問時之證述。│
│    │      │再購買挖土機2 台│                      │3.進口報單。          │
│    │      │，合計詐騙189 萬│                      │                      │
│    │      │元。            │                      │                      │
├──┼───┼────────┼───────────┼───────────┤
│6   │陳俊明│97年8 月20日向「│臺灣銀行龍潭分行票號  │1.證人即告訴人陳俊明於│
│    │      │晁谷公司」負責人│0000000、0000000 、   │  警詢時之證述。      │
│    │      │陳俊銘購買挖土機│0000000、0000000、    │2.證人即告訴人陳俊明於│
│    │      │1 台與零件；同年│0000000 號            │  檢察官訊問時之證述。│
│    │      │8 月23日購買2 台│                      │3.代收票據明細表。    │
│    │      │挖土機，合計詐騙│                      │4.兆豐商業銀行國內匯款│
│    │      │515 萬。        │                      │  申請書。            │
│    │      │                │                      │5.進口報單。          │
├──┼───┼────────┼───────────┼───────────┤
│7   │蕭如樂│97年4 月至8 月16│渣打銀行環北分行票號  │1.證人即告訴人蕭如樂於│
│    │      │日間，向蕭如樂所│0000000 、0000000 號  │  警詢時之證述。      │
│    │      │屬「天詮公司」「│                      │2.估價單。            │
│    │      │瑞詮公司」，分批│                      │3.支票影本。          │
│    │      │訂購挖土機零件，│                      │4.進口報單。          │
│    │      │合計詐騙125 萬  │                      │5.三聯式發票影本。    │
│    │      │2,000 元。      │                      │6.退票理由單及支票。  │
├──┼───┼────────┼───────────┼───────────┤
│8   │梁德界│97年8 月14日至8 │渣打銀行票號0000000 號│1.證人即被害人梁德界於│
│    │      │月28日，向「高鉀│                      │  警詢時之證述。      │
│    │      │工業股份有限公司│                      │2.證人即被害人梁德界於│
│    │      │」購買挖土機零件│                      │  檢察官訊問時之證述。│
│    │      │，合計詐騙306萬 │                      │3.高舺工業股份有限公司│
│    │      │7,200元。       │                      │  估價單。            │
│    │      │                │                      │4.高舺工業股份有限公司│
│    │      │                │                      │  客戶別票據統計表、客│
│    │      │                │                      │  戶別銷貨統計表。    │
├──┼───┼────────┼───────────┼───────────┤
│9   │李明水│97年7 、8 月間，│                      │1.證人即被害人李明水於│
│    │      │向「太古機械有限│                      │  檢察官訊問時之證述。│
│    │      │公司」購買挖土機│                      │                      │
│    │      │5 台、壓路機1 台│                      │                      │
│    │      │，合計詐騙880 萬│                      │                      │
│    │      │元              │                      │                      │
├──┼───┼────────┼───────────┼───────────┤
│10  │李玟霆│97年8 月20日，向│                      │1.證人即被害人李玟霆於│
│    │      │「旭盛工程有限公│                      │  警詢時之證述。      │
│    │      │司」以維修挖土機│                      │2.證人即被害人李玟霆於│
│    │      │1 台之名義，並開│                      │  檢察官訊問時之證述。│
│    │      │價90萬元要購買，│                      │3.重機買賣契約書。    │
│    │      │因而詐騙得手。  │                      │4.帳冊結本及估價單。  │
├──┼───┼────────┼───────────┼───────────┤
│11  │吳震宗│97年5月間，向吳 │臺灣銀行龍潭分行票號  │1.證人即被害人吳震宗於│
│    │      │宗租挖土機1 台，│0000000號             │  警詢時之證述。      │
│    │      │以每月7 萬元租金│                      │2.證人即被害人吳震宗於│
│    │      │，提出租60萬元支│                      │  檢察官訊問時之證述。│
│    │      │票，嗣退票且挖土│                      │3.進口報單。          │
│    │      │機（價值11萬元）│                      │4.支票影本。          │
│    │      │遭詐騙得。      │                      │                      │
└──┴───┴────────┴───────────┴───────────┘